【裁判字號】    95,交抗,239
【裁判日期】    951220
【裁判案由】    聲明異議
【裁判全文】
臺灣高等法院臺南分院刑事裁定         95年度交抗字第239號
抗  告  人  甲○○
上列抗告人因違反道路交通管理處罰條例案件，不服臺灣臺南地
方法院，中華民國95年10月14日裁定（95年度交聲字第18號；原
處分案號：新監裁違字第裁73-A5I902463號），提起抗告，本院
裁定如下：
    主  文
抗告駁回。
    理  由
一、抗告意旨略以：
（一）按公路汽車客運業班車，應依「營運路線許可證」所核定
      之路線起點、經過地點、終點、里程行駛營運並停靠核定
      之站位上下客，汽車運輸業管理規則第40條本文定有明文
      。查高雄市政府於94年12月29日仍以高市府三字第094006
      5826號函確認阿羅哈客運於94年12月29日前在「台北市承
      德站」上下客仍合法，其後高雄市政府交通局復以95年1
      月9日高市交三字第0950000048函諭知「請阿羅哈客運公
      司自95年1月9日起，確實依據貴局（即台北市政府交通局
      ）第00000000000號函與00000000000號公告（即撤站公告
      ）事項行駛」，由上開函文可知，高雄市政府於95年1月9
      日始變更阿羅哈客運「台北—嘉義」及「台北—高雄」二
      條路線之「營運路線」及要求遵循台北市政府交通局之撤
      站公告行駛；既然高雄市政府於95年1月9日始變更阿羅哈
      客運上開二條營運路線及遵循台北市政府交通局之撤站公
      告，足徵阿羅哈客運公司所屬車輛於95年1月9日前於台北
      市承德站前上下客，係遵循「營運路線許可證」所核定之
      路線行駛要無疑義，而本案處分係95年1月9日前掣單告發
      ，足徵抗告人係合法停靠或得阻卻違法。
（二）依違反道路交通管理事件統一裁罰標準表所示「在公共汽
      車招呼站10公尺內臨時停車，期限內繳納或到案聽候裁決
      者，處罰鍰新台幣300元，…逾越應到案期限30日以上繳
      納罰鍰或逕行裁決處罰者，處罰緩新台幣600元」。今查
      本案抗告人係於期限內到案聽候裁決，依前揭裁罰標準表
      規定應裁罰新台幣300元，為原處分暨原審皆不查，課予
      新台幣600元之罰緩，顯有不當。
二、原處分意旨略以：受處分人即異議人甲○○於94年11月26日
    16時28分許，駕駛車牌號碼AG-531營業一般大客車，行經台
    北市於○○路○段46號前之公共汽車招呼站10公尺內臨時停
    車，被台北市大同分局交通分隊舉發，依道路交通管理處罰
    條例第55條第1項第2款之規定，裁處異議人罰緩600元。
三、原裁定意旨略以：
（一）本件異議人駕駛上開營業大客車，於前述時間，將之停靠
      在公共招呼站10公尺內之上開路段，經警認屬違規停車，
      而開單舉發，並經原處分機關即交通部公路總局嘉義區監
      理所新營監理站依道路交通管理處罰條例第55條第2款之
      規定，裁處異議人罰鍰新臺幣6百元等情，有臺北市政府
      警察局北市警交大字第A00000000號舉發違反道路交通管
      理事件通知單、上開監理站新監裁違字第裁73-A5I902463
      號違反道路交通管理事件裁決書附卷可憑，此部分事實當
      可認定。
（二）阿羅哈客運公司下客站經臺北市政府交通局於94年11月14
      日以北市交二字第09435040300號函調整至臺北市○○路○
      段46號前，94年11月16日實施，臺北市交通局於94年11月
      11日勘定阿羅哈公司原設承德路1段52號公車停靠區塗銷
      事宜，並於94年11月15日晚間辦理停靠區及繪設禁停紅線
      事宜；復因臺北市○○路○段46號前公車停靠區公車數量
      眾多，當公車數量同一時間到站停靠易影響該路段車流順
      暢，且阿羅哈公車車輛長期違法於承德路1段上客，影響
      當地交通秩序。臺北市政府交通局考量乘客權益及交通安
      全，94年12月21日勘定阿羅哈公司下客站往南遷移至華陰
      街南側25公尺處公車停靠區，94年12月28日實施，亦有臺
      北市政府交通局95年7月18日北市交二字第09533565000號
      函暨其附件1至4附卷可憑。又異議人於上開時、地，駕駛
      上開營業大客車在承德路1段46號前公車停靠區內臨停上
      、下乘客，亦確已影響市區公車停靠站上下乘客，復有臺
      北市政府警察局95年3月31日北市警同分交字第
      09531307800號函在卷可考。
（三）按汽車運輸業營運路線或區○○○路主管機關得視實際需
      要酌予變更，為汽車運輸業管理規則第2條第2項所明定。
      又公路汽車客運業營運班車在市區○○路線及設站地點，
      應依下列原則辦理：(1)其行經市區○○路線及設站地點，
      基於維護當地交通秩序之需要，應與當地政府協議定之。
      (2)市區○○路線，以能便捷直接到達業者在該市區所設之
      車站為原則。(3)市區設站，其間隔不得少於五百公尺。(4)
      經同意之營運路線及設站地點，當地政府如因實際需要得
      予調整變更，並應函請該管公路主管機關辦理，亦為同規
      則第37條第1項所明文；其中第1項第4款雖規定當地政府
      於調整變更營運路線及設站地點時，應函請公路主管機關
      辦理，惟此之「函請辦理」應僅具通知或報備性質，尚非
      指應得主管機關同意或核准之意。本件臺北市○○路○段
      52號前路段經臺北市政府交通局劃設紅色實線前，固為阿
      羅哈客運公司之合法招呼站。然臺北市政府交通局為落實
      推動城際客運轉運站政策，減少大客車於臺北市市區道路
      繞行及於路側密集設站，以及臺北車站週邊汽車客運業利
      用路側密集設置上客站位衍生之交通、環境、噪音及居住
      品質等原因，認為有對該路段實施管理以維護交通安全與
      順暢之必要，先後以多項措施，對上開路段上之客運業者
      ，含阿羅哈客運公司在內詳為宣導。臺北市政府於實施宣
      導措施並設置其他招呼站可供阿羅哈客運公司使用後，迨
      至94年11月15日始將臺北市○○路○段52號前原設置之「
      公車停靠區」塗除，並劃設紅色實線以宣示為禁止臨時停
      車路段，核係主管機關本於維護市區道路安全所為之裁量
      措施，難謂違法。
（四）證人即當日執行勤務舉發本違規事件之臺北市政府警察局
      大同分局警員陳德威，於調查時到庭具結之證詞，可證明
      上開營業大客車有違規讓客人上車之情形。而本件證人與
      異議人素不相識，並無任何怨隙，且其是依法執行公務之
      執勤員警，於執行公務時，即受行政懲處責任之監督，到
      庭具結作證更以刑罰擔保其真實性，應無甘冒行政懲處及
      刑法偽證罪責任而恣意誣攀之理，是其前開證詞，應堪採
      信。
（五）異議人雖主張依上開臺北市政府函其可以在系爭路段臨時
      停車，且合法下客云云。然依前述說明，異議人在系爭路
      段確有上客行為，且其臨時停靠位置屬劃有紅線實線之禁
      止臨時停車路段，則有上開證人陳德威之證言與其所附之
      現場照片在卷可考，據此並參照前開說明，異議人於前述
      時、地，有在公車招呼站10公尺內臨時停車之違規行為，
      應可認定。
四、經查：
（一）抗告人甲○○固不否認其係阿羅哈客運公司所僱用之司機
      ，於94年11月26日16時28分許，其駕駛車牌號碼AG-531號
      營業大客車，於行經臺北市○○路○段46號前之公共汽車
      招呼站10公尺內臨時停車之違規行為，經臺北市政府警察
      局大同分局交通分隊員警攔查並當場掣單舉發，嗣經公路
      主管機關即交通部公路總局嘉義區監理所新營監理站（下
      稱原處分機關）以抗告人確有違反道路交通管理處罰條例
      第55條第2款之違規事實，而裁處罰鍰新臺幣陸佰元等情
      ，並有臺北市政府警察局北市警交大字第A5I902463號舉
      發違反道路交通管理事件通知單（下稱舉發通知單）、原
      處分機關新監裁違字第裁73-A5I902463號違反道路交通管
      理事件裁決書及違規現場路況照片2幀附卷可稽（附於原
      審卷第94頁、104至105頁），復據本件舉發員警陳德威於
      原審95年7月31日調查時到庭結證稱異議人當時將車子停
      在公車招呼站停車格的後面的紅線上等情明確（詳原審卷
      第92頁），是抗告人確有於公車招呼站10公尺內臨時停車
      之違規行為，應堪認定。
（二）抗告人雖以前詞置辯，惟查：
（１）按汽車運輸業營運路線或區○○○路主管機關得視實際需
      要酌予變更，汽車運輸業管理規則第2條第2項定有明文。
      又公路汽車客運業營運班車在市區○○路線及設站地點，
      應依下列原則辦理：(一)其行經市區○○路線及設站地點
      ，基於維護當地交通秩序之需要，應與當地政府協議定之
      。(二)市區○○路線，以能便捷直接到達業者在該市區所
      設之車站為原則。(三)市區設站，其間隔不得少於5百公
      尺。(四)經同意之營運路線及設站地點，當地政府如因實
      際需要得予調整變更，並應函請該管公路主管機關辦理，
      汽車運輸業管理規則第37條第1項定有明文，該條第1項第
      4款所稱「當地政府」於本案而言，應當係指臺北市政府
      （實際業  務則由臺北市政府交通局負責處理）；另所稱
      「該管公路主管機關」，依汽車運輸業管理規則第139條
      之1第3項之規定，直轄市○○○路汽車客運業之營運管理
      ，由交通部委託直轄市政府辦理，而本件抗告人所屬之阿
      羅哈客運公司係設立於高雄市○○○路2號，並由高雄市
      政府發給營運路線許可證之事實，此有高雄市○○○○路
      線許可證在卷可稽（見原審卷第8頁、第10頁、第22頁、
      第24頁），則汽車運輸業管理規則第37條第1項第4款所稱
      「該管公路主管機關」，於本案而言應當係指高雄市政府
      （實際業務則由高雄市政府交通局負責處理）。
（２）次按標線之設置目的，係為提供車輛駕駛人及行人有關道
      路路況之警告、禁制、指示等資訊，以便利行旅及促進交
      通安全；標線之設置，由主管機關依其管轄辦理之；而所
      謂主管機關，指公路主管機關、市區道路主管機關及警察
      機關，為道路交通標誌標線號誌設置規則第2條、第4條第
      1項、第5條所明定。又直轄市道路及交通之規劃、營運及
      管理，係屬直轄市自治事項，地方制度法第18條第10款第
      1目第2目定有明文。是本諸前開規定，臺北市區之標線設
      置及交通規劃管理當屬臺北市政府之權限，臺北市政府為
      促進交通安全，便利行人及車輛之行車安全，自有權變更
      原有標線之設置規劃，而揆諸上開汽車運輸業管理規則第
      37條第1項第4款法意，亦係本諸地方自治精神，認公路客
      運之營運路線及設站地點位在當地政府之市區時，事關當
      地政府之公益，而與發給營運路線許可證之該管公路主管
      機關所轄市區無關，不涉發給營運路線許可證之該管公路
      主管機關市區之公益，因此當地政府如因實際需要得予調
      整變更，並函請該管公路主管機關辦理即可（即變更原營
      運路線許可證之有關客運業者在當地政府之營運路線及設
      站地點），亦即公路客運之營運路線及設站地點之調整變
      更，係屬當地政府之權限，可因實際需要，依行政裁量權
      予以調整變更，並會知該管公路主管機關辦理即可。
（３）台北市政府依地方制度法規定自治事項所頒自治條例（臺
      北市市區道路管理規則第四條第一項二款規定）自有權變
      更公路營運及設站地點，已如上述，而異議人確實於公共
      汽車招呼站10公尺內臨時停車，因臺北市○○路○段46號
      前公車停靠區公車數量眾多，當公車數量同一時間到站停
      靠易影響該路段車流順暢，將影響當地交通秩序，台北市
      政府既已將原設置之「公車停靠區」塗除，並劃設紅色實
      線以宣示為禁止臨時停車路段，此一行政處分在未被有權
      機關撤銷前仍為有效，抗告人自係違反道路交通管理處罰
      條例於公共汽車招呼站10公尺內臨時停車，台北市政府為
      維持市區道路安全所為之裁處，並無不當，抗告人援引遵
      循「營運路線許可證」所核定之路線，認係合法之停靠站
      而援引為辯，並非可採。
（４）按本件違規日為94年11月26日，依道路交通管理事件統一
      裁罰標準表（適用違規日為91年9月1日以後至95年7月1日
      之案件），違反道路交通管理處罰條例第55條第2款「在
      交岔路口、公共汽車招呼站十公尺內或消防車出、入口五
      公尺內臨時停車者」，不論於期限內繳納或逾越應到案期
      限到案聽候裁決者，均裁處新台幣600元，故抗告所指原
      處分暨原審皆不查，並無理由。
五、綜上所述，抗告人為阿羅哈客運公司所僱用之司機，有於上
    開時地駕駛營業大客車而在公車招呼站10公尺內臨時停車之
    違規行為，既可認定，則原處分機關依道路交通管理處罰條
    例第55條第2款之規定，並參酌違反道路交通管理事件統一
    裁罰標準表之相關內容，裁處抗告人罰鍰新臺幣600元，於
    法並無違誤。原審以原處分機關所為裁罰處分並無不當，裁
    定駁回抗告人之異議，本院核其認事用法俱無不合，故抗告
    人指摘原裁定不當，為無理由，應予駁回。
六、據上論結，應依道路交通案件處理辦法第26條，刑事訴訟法
    第412條，裁定如主文。
中    華    民    國    95    年    12    月    20    日
                  刑事第二庭  審判長法  官  葉居正
                                    法  官  吳勇輝
                                    法  官  吳森豐
以上正本證明與原本無異。
不得再抗告。
                                      書記官  李梅菊
中    華    民    國    95    年    12    月    20    日


司法院資訊處製作；財團法人民間司法改革基金會備份。
